臺灣臺北地方法院民事裁定
111年度消債職聲免字第7號
聲  請  人  
即  債務人  張維玲

相  對  人  
即  債權人  國泰世華商業銀行股份有限公司

法定代理人  郭明鑑  


代  理  人  黃怡玲  
相  對  人  
即  債權人  兆豐國際商業銀行股份有限公司

法定代理人  張兆順  
代  理  人  林勵之  
相  對  人  
即  債權人  臺灣新光商業銀行股份有限公司

法定代理人  李增昌  


代  理  人  徐雅琳  
相  對  人  
即  債權人  聯邦商業銀行股份有限公司

法定代理人  李憲章  


代  理  人  劉立崴  
            吳昶毅  
相  對  人  
即  債權人  遠東國際商業銀行股份有限公司

法定代理人  周添財  


相  對  人  
即  債權人  玉山商業銀行股份有限公司

法定代理人  黃男州  
代  理  人  賴曉秋  
            朱逸君  
相  對  人  
即  債權人  凱基商業銀行股份有限公司
                      設臺北市○○區○○○路0段000號0~0樓、000號
法定代理人  魏寶生  


相  對  人  
即  債權人  台新國際商業銀行股份有限公司
                      設臺北市○○區○○○路0段00號0樓及地下0樓
法定代理人  尚瑞強  


相  對  人  
即  債權人  萬榮行銷股份有限公司

法定代理人  許勝發  


代  理  人  黃建彥  
相  對  人  
即債權人    富邦資產管理股份有限公司

法定代理人  洪主民  


相  對  人  
即  債權人  台灣樂天信用卡股份有限公司

法定代理人  石井英治


上列當事人因聲請消費者債務清理事件，本院裁定如下：
    主  文
債務人張維玲應予免責。
    理  由
一、按法院為終止或終結清算程序之裁定確定後，除別有規定外
    ，應以裁定免除債務人之債務；法院裁定開始清算程序後，
    債務人有薪資、執行業務所得或其他固定收入，扣除自己及
    依法應受其扶養者所必要生活費用之數額後仍有餘額，而普
    通債權人之分配總額低於債務人聲請清算前二年間，可處分
    所得扣除自己及依法應受其扶養者所必要生活費用之數額者
    ，法院應為不免責之裁定。但債務人證明經普通債權人全體
    同意者，不在此限；債務人有下列各款情形之一者，法院應
    為不免責之裁定，但債務人證明經普通債權人全體同意者，
    不在此限：㈠於7年內曾依破產法或本條例規定受免責；㈡故
    意隱匿、毀損應屬清算財團之財產，或為其他不利於債權人
    之處分，致債權人受有損害；㈢捏造債務或承認不真實之債
    務；㈣聲請清算前二年內，因消費奢侈商品或服務、賭博或
    其他投機行為，所負債務之總額逾聲請清算時無擔保及無優
    先權債務之半數，而生開始清算之原因；㈤於清算聲請前一
    年內，已有清算之原因，而隱瞞其事實，使他人與之為交易
    致生損害；㈥明知已有清算原因之事實，非基於本人之義務
    ，而以特別利於債權人中之一人或數人為目的，提供擔保或
    消滅債務；㈦隱匿、毀棄、偽造或變造帳簿或其他會計文件
    之全部或一部，致其財產之狀況不真確；㈧故意於財產及收
    入狀況說明書為不實之記載，或有其他故意違反本條例所定
    義務之行為，致債權人受有損害，或重大延滯程序；債務人
    有前條各款事由，情節輕微，法院審酌普通債權人全體受償
    情形及其他一切情狀，認為適當者，得為免責之裁定，消費
    者債務清理條例（下稱消債條例）第132條、第133條及第13
    4條、第135條分別定有明文。又消債條例之立法目的，在於
    使陷於經濟上困境之消費者，得分別情形依該條例所定重建
    型債務清理程序（更生）或清算型債務清理程序（清算）清
    理債務，藉以妥適調整其與債權人及其他利害關係人之權利
    義務關係，保障債權人之公平受償，並謀求消費者經濟生活
    之更生機會，從而健全社會經濟發展；消費者依清算程序清
    理債務，於程序終止或終結後，為使其在經濟上得以復甦，
    以保障其生存權，除另有上述消債條例第133條、第134條所
    規定不予免責之情形外，就債務人未清償之債務原則上採免
    責主義（消債條例第1條、第132條立法目的參照）。
二、經查：
  ㈠債務人前因有不能清償債務情事，於民國109年7月29日具狀
    向本院聲請調解，於調解不成立後，經本院以110年度消債
    清字第7號裁定自110年1月18日上午11時起開始清算程序，
    並由本院司法事務官以110年度司執消債清字第11號案件執
    行清算程序，因債務人名下之不動產、股票、存款共計新臺
    幣（下同）729萬5,620元，本院依分配表分配於債權人，而
    於110年11月17日以110年度司執消債清字第11號裁定本件清
    算程序終結等情，合先敘明。
  ㈡經本院依職權通知全體債權人及債務人就債務人免責與否表
    示意見：
  ⒈債權人台新國際商業銀行股份有限公司（下稱台新銀行）、
    玉山商業銀行股份有限公司（下稱玉山銀行）、兆豐國際商
    業銀行股份有限公司（下稱兆豐銀行）、遠東國際商業銀行
    股份有限公司（下稱遠東銀行）、國泰世華商業銀行股份有
    限公司(下稱國泰世華銀行)、聯邦商業銀行股份有限公司(
    下稱聯邦銀行)具狀陳稱：不同意免責，請鈞院依職權調查
    債務人有無消債條例第133條、第134條不免責事由。
  ⒉債權人臺灣新光商業銀行股份有限公司(下稱新光銀行)具狀
    陳稱：不同意免責，請鑒察債務人是否有不符消債條例第13
    3條之情形，並陳報債務人於聲請更生前二年之消費金額。
　⒊債權人富邦資產管理股份有限公司(下稱富邦資產)、凱基商
    業銀行股份有限公司(下稱凱基銀行)具狀陳稱：不同意免責
    ，富邦資產於清算程序中僅受償62萬6,214元，請依職權調
    查債務人是否有法定不免責事由而不得裁定免責。　　
  ⒋債務人到庭陳稱：107年的時候，有去公園打掃，107年7月已
    經離職，現在沒有收入，生活支出來自低收入戶補助。我每
    個月補助1萬3千多元，還是不夠我的生活費用，已經把房子
    賣掉，還百分之七、八十給債權人了，已符合免責要件，請
    准予免責。
　㈢債務人無消債條例第133條之不免責事由：
  ⒈債務人自陳於法院裁定開始清算後無工作收入，自承每月僅
    領取低收入戶補助約1萬3,000元等情（本院卷第133頁）。
    又本院依職權向臺北市政府社會局、勞動部勞工保險局函詢
    ，本件債務人是否曾領有社會救助、租金補助及國民年金、
    勞保年金及勞退金等補助，經臺北市政府社會局函覆債務人
    每月領取低收入戶老人津貼及三節禮金外，勞動部勞工保險
    局函覆除109年1月至8月請領國民年金外，並無領取其他各
    項給付之紀錄等情，有勞動部勞工保險局109年10月14日保
    普生字第10913044970號函、臺北市政府社會局109年10月14
    日北市社助字第1093162495號函在卷可稽（見110年消債清
    字第7號卷第49、53頁），故本院認應以債務人自裁定開始
    清算後每月所領取低收入戶補助1萬3,000元，作為其於法院
    裁定開始清算程序後每月平均收入。
  ⒉關於債務人於法院裁定開始清算後之支出，經本院於111年1
    月26日以通知書命債務人說明法院裁定開始清算後之必要生
    活費用之項目、金額等節，惟債務人未陳報法院裁定開始清
    算後之必要生活費用，亦無提出任何單據相佐，是本院依消
    債條例第64條之1之規定，認應以衛生福利部公告臺北市110
    年度最低生活費標準之1.2倍即2萬1,202元，作為債務人必
    要生活費用支出之數額。是以，債務人於本院裁定開始清算
    程序後，以其每月收入1萬3,000元，扣除每月必要生活費用
    2萬1,202元後已無餘額，核與消債條例第133條所定「法院
    裁定開始清算程序後，債務人有薪資、執行業務所得或其他
    固定收入，扣除自己及依法應受其扶養者所必要生活費用之
    數額後仍有餘額」之要件不符，尚不得依該規定為不免責之
    裁定。
　㈣債務人無消債條例第134條第4款之不免責事由：
  ⒈按修正前消債條例第134條第4款規定，債務人之浪費行為屬
    不免責之事由，實務上適用結果，債務人多因有此款事由而
    不獲免責，為免對債務人過度嚴苛，應予以適度限縮為消費
    奢侈商品或服務，並參照第20條、第44條、第64條、第82條
    及第133 條等規定，限於債務人於聲請清算前2年內，所為
    消費奢侈商品或服務等不當行為，始足當之（消債條例第13
    4條第4款修正理由參照）。故107年12月26日修正公布之消
    債條例第134條第4款即規定須債務人聲請清算前2年內，因
    消費奢侈商品或服務、賭博或其他投機行為，所負債務之總
    額逾聲請清算時無擔保及無優先權債務之半數，而生開始清
    算之原因。
  ⒉債權人新光銀行雖提出債務人於新光銀行之單月消費金額資
    料（見本院卷第91頁），惟依該帳單顯示，係債務人自107
    年6月至110年12月間之應繳金額，亦無消費細項，且觀諸債
    務人於107年6月帳單應繳金額為59萬2,114元、110年9月帳
    單應繳金額為65萬5,846元，期間所增加數字應為信用卡利
    息之累積，與消債條例第134條第4款規定須債務人於聲請清
    算前2年（107年7月29日至109年7月29日）消費奢侈商品或
    服務之要件不符，則債務人上述期間之消費與消債條例第13
    4條第4款所規定不免責事由之要件尚不相符，另本院依職權
    調閱債務人自107年7月29日至110年1月27日止之入出境資料
    ，於該段時間並無入出境紀錄，有入出境資訊連結作業在卷
    可稽（見本院卷第45頁）；又其他債權人並未提出任何證據
    證明債務人於聲請清算前2年信用卡、現金卡之消費及往來
    明細供本院調查，難認債務人於聲請清算前2年間有奢侈消
    費行為。從而，債務人並無消債條例第134條第4款之不免責
    事由。
  ㈤債務人無消債條例第134條其餘各款規定之不免責事由：
　　本件債務人並非7年內曾依破產法或消債條例規定受免責者
    ；本院復查無債務人捏造債務或承認不真實之債務；亦未於
    聲請清算前1年內，已有清算之原因，而隱瞞其事實，使他
    人與之為交易致生損害之行為，且無明知已有清算原因之事
    實，非基於本人之義務，而以特別利於債權人中之一人或數
    人為目的，提供擔保或消滅債務之行為；亦未隱匿、毀棄、
    偽造或變造帳簿或其他會計文件之全部或一部致其財產之狀
    況不真確；故意隱匿、毀損應屬清算財團之財產，或為其他
    不利於債權人之處分，致債權人受有損害。因此，應認債務
    人並無消債條例第134條各款所定不免責事由存在。
三、綜上所述，本件債務人經法院為終止清算程序之裁定確定，
    且查無消債條例第134條各款所列之不免責事由，復不符合
    同條例第133條所定之情形，依同條例第132條之規定，自應
    裁定債務人免責，爰裁定如主文。
中　　華　　民　　國　　111 　年　　3 　　月　　29　　日
                  民事第二庭  法  官  林怡君
以上正本係照原本作成。
如不服本裁定應於送達後10日內向本院提出抗告狀，並繳納抗告
費新臺幣1,000元。 
中　　華　　民　　國　　111 　年　　3 　　月　　29　　日
                              書記官  陳俐妙